【裁判字號】    89,上訴,1756
【裁判日期】    891128
【裁判案由】    毒品危害防制條例等
【裁判全文】
臺灣高等法院臺中分院刑事判決              民國八十九年度上訴字第一七五六號
    上  訴  人  臺灣彰化地方法院檢察署檢察官
    被      告  乙○○
    指定辯護人  本院公設辯護人  甲○○
右上訴人因毒品危害防制條例案件，不服臺灣彰化地方法院中華民國八十八年十二月
三十日第一審判決（民國八十八年度訴字第六二八號，起訴案號：臺灣彰化地方法院
檢察署民國八十八年度偵字第七四七二、八○六二號），提起上訴，本院判決如左：
    主      文
上訴駁回。
    理      由
一、公訴意旨略以被告乙○○基於概括犯意，自八十八年六月二十八日起至同年七月
    六日止，連續五次在南投縣草屯鎮敦和國小，每次以新臺幣（下同）一千元價格
    販賣第一級毒品海洛因予曾庭冠；另基於概括犯意，自不詳時間起，連續在彰化
    縣員林鎮○○街市場旁，每次以一小包一千元價格，販賣第二級毒品安非他命予
    鍾有森；嗣於八十八年七月十五日十八時許，經警在其彰化縣員林鎮○○街二一
    之五號居處查獲，扣得毒品海洛因廿四公克、安非他命○．七公克、天平吊秤、
    電子秤各一臺，因認被告涉有毒品危害防制條例第四條第一、二項之販賣第一、
    二級毒品罪嫌等語。訊據被告乙○○固坦承右揭時地為警查獲毒品之事實不諱，
    然堅決否認有販賣毒品之犯行，辯稱：「伊與鍾有森、曾庭冠二人均未曾見過，
    亦不認識，而與林水源係朋友關係，然從未販賣毒品予該三人，不知該三人為何
    說伊有在賣，又扣案毒品係伊以三萬元向阿仁者購買供自己吸食所用，天平及電
    子秤係伊母親稱量中藥所用，並非伊用來賣毒品」等語。經查：
  (一)本件雖查扣有毒品海洛因、安非他命等物，固有扣押物品清單等件可證，然被告
    乙○○既素有吸食海洛因之習慣，為其所供陳，並有南投縣衛生局尿液檢驗單一
    紙在卷足憑，則被告以一次購買大量（約六錢多）較經濟故向他人購進，以供日
    後自己吸食所用，衡情尚無違悖，除有其他事證外，尚非可以該扣案物品即認作
    被告本件被訴販賣毒品犯行之依據。
  (二)證人曾廷冠於八十八年七月八日警訊筆錄證稱係向一名年約四十歲之「黑魚寬」
    購買，觀乎被告之年籍資料，被告應為半百之人，則曾廷冠於警訊中證稱之「黑
    魚寬」是否為被告，已有瑕疵，矧被告供稱其綽號為「阿寬」而非「黑魚寬」（
    見八十八年度偵字第七四七二號卷第十四頁、原審卷八十八年九月十五日、八十
    八年十月七日訊問筆錄）；且證人曾廷冠偵查、審理中經到庭指認後俱證稱：「
    我未曾見過黑魚寬本人。」「我見到那個人較老，非法庭之人，在場之人我不認
    識。」等語在卷（偵卷第三十九頁背面、原審八十八年九月二十八日庭訊筆錄）
    ，核與其警訊所供相異，然相較其於警訊中未經供證而有瑕疵之證言，自應以其
    於偵查及原審審理經具結之證言，較為可信。又證人林水源於八十八年七月八日
    之警訊筆錄，係以秘密證人代號Ａ１之方式指證綽號「黑魚」住彰化縣員林鎮○
    ○街二十一之五號之人，有販賣海洛因及安非他命之犯行云云在卷，此復為證人
    即南投縣警察局中興分局警員黃汝寬供證在案（偵卷第四十二頁背面、原審八十
    八年十月七日訊問筆錄），惟按秘密證人之供述尚無證據能力可言，故不能以該
    證言即據為證據之用，欲證明被告犯罪，應有明確之證明，否則即不能遽論被告
    涉公訴人所指罪名，查該證人林水源於偵查中並未經傳訊，其於八十八年十一月
    十六日經原審借提到庭，則具結證稱未向被告購買安非他命等語在卷，與其於前
    開警訊中以秘密證人未經具結之證詞相較，亦以其在原審庭訊經具結及當庭指認
    之證詞較符真實；是上開二證人之警訊筆錄，均非可採為憑證。
  (三)證人鍾有森固於八十八年七月十七日警訊筆錄證稱：「（問：你所指的黑魚寬是
    不是警方所指口卡之人？）確實是警方所持之口卡之人乙○○沒有錯。」惟證人
    於警訊中就警方調來之口卡之人予以指認，此與對本人之指認異其意義及真實性
    ，犯人之指認應注重對本人之指認，而非對於照片之指認，是以照片之指認僅可
    作為參考，並非當然可作為證據予以採用，而該證人鍾有森於偵查及審理中均未
    到庭，原審依址拘提亦未獲致未能當庭結證並與被告對質，且該鍾有森係先經施
    用毒品案件為警查獲，當時其於警訊中並未有何指認本件被告販賣毒品之筆錄，
    其後查得被告後，再經警於八十八年七月十七日補為制作其依口卡照片指認被告
    有販賣毒品之警訊筆錄乙情，業據證人黃汝寬供證在卷（原審八十八年十月七日
    筆錄），核諸該警訊筆錄並非初供，係因查得被告於偵查中事後再為警訊問制作
，且僅依口卡照片指認，則該警訊筆錄內容是否屬實，殊非無疑，而被告復堅決
    否認，又查無其他積極事證足資佐證，該證人鍾有森在警訊中未經具結且非初供
    復係僅憑口卡照片指認之筆錄，殊難執為被告本件犯行之論據。
  (四)按犯罪事實應依證據認定之，無證據不得推定其犯罪事實，刑事訴訟法第一百五
    十四條定有明文。又刑事訴訟法上所謂認定犯罪事實之證據，係指足以認定被告
    確有犯罪行為之積極證據而言，該項證據自須適合於被告犯罪事實之認定，始得
    採為斷罪資料；如未發現相當證據，或證據不足以證明，自不能以推測或擬制之
    方法，以為裁判基礎，最高法院二十九年上字第三一零五號、四十年上字第八十
    六號分別著有判例可資參照。本件公訴人起訴之依據係以上揭證人之證詞為論據
    ，固非無見，惟該等證人之警訊筆錄顯有瑕疵而非可採信，已如上述，則雖證人
    林水源帶同警方前往被告居所查獲之海洛因重達二十四公克、安非他命零點七公
    克，該證物仍難就被告販賣毒品為相當程度之補強，此外復查無其他積極證據足
    資證明被告有何上開販賣毒品之犯行，揆諸上開說明，被告此部分犯罪尚不能證
    明，原審為被告無罪之諭知，核無不合，檢察官上訴意旨，猶執陳詞，指摘原判
    決此部分不當，為無理由，應予駁回。
二、據上論斷，應依刑事訴訟法第三百六十八條，判決如主文。
本案經檢察官丙○○到庭執行職務。
中      華      民      國     八十九     年     十一     月   二十八   日
                                   臺灣高等法院臺中分院刑事第六庭
                                         審判長法  官  李  文  雄
                                               法  官  陳  嘉  雄
                                               法  官  龔  永  昆
右正本證明與原本無異。
檢察官得上訴。
如不服本判決應於收受送達後十日內向本院提出上訴書狀，其未述上訴之理由者並
得於提起上訴後十日內向本院補提理由書（均須按他造當事人之人數附繕本）。
                                               書記官  陳  麗  玉
中      華      民      國     八十九     年     十一     月    三十    日
                                                                        Ｄ


司法院資訊處製作；財團法人民間司法改革基金會備份。
